【裁判字號】    95,訴,474
【裁判日期】    950712
【裁判案由】    偽造文書等
【裁判全文】
臺灣士林地方法院刑事判決               95年度訴字第474號
公  訴  人  臺灣士林地方法院檢察署檢察官
被      告  甲○○○○○  ○○.
選任辯護人  王曉婷律師
上列被告因偽造文書等案件，經檢察官提起公訴（95年度偵字第
3581號），被告於準備程序中就本案被訴事實為有罪之陳述，本
院合議庭裁定改由受命法官獨任依簡式審判程序審理，並判決如
下：
    主  文
甲○○○○○ ○○○○○即陳偉棟連續毀壞安全設備竊盜，處有期徒刑玖月
；又行使偽造私文書，足以生損害於他人，處有期徒刑柒月，如
附表所示信用卡簽帳單存根聯上偽造之「丙○○」署押共貳枚均
沒收。應執行有期徒刑壹年貳月，緩刑肆年。如附表所示信用卡
簽帳單存根聯上偽造之「丙○○」署押共貳枚均沒收。
    事實及理由
一、本件犯罪事實均引用檢察官起訴書之記載。又證據部分，除
    引用檢察官起訴書之記載外，另補充：被告於本院準備程序
    及審理時就犯罪事實均自白不諱。
二、論罪科刑：
  (一)核被告所為，係犯刑法第321 條第1 項第2 款之加重竊盜罪
    、第216 條、第210 條之行使偽造私文書罪、刑法第339 條
    第1 項之詐欺取財罪。又按刑法第339 條第1 項之詐欺取財
    罪，其罰金刑之貨幣單位於被告行為時原係銀元，且應適用
    罰金罰鍰提高標準條例第1 條之規定，亦即應按各該具體條
    文制定或修正之先後，定其提高之倍數。惟被告行為後，刑
    法施行法增訂第1 之1 條，於民國95年6 月14日經總統公布
    ，並自同年7 月1 日起施行，該條規定：「中華民國94年1
    月7 日刑法修正施行後，刑法分則編所定罰金之貨幣單位為
    新臺幣。94年1 月7 日刑法修正時，刑法分則編未修正之條
    文定有罰金者，自94年1 月7 日刑法修正施行後，就其所定
    數額提高為30倍。但72年6 月26日至94年1 月7 日新增或修
    正之條文，就其所定數額提高為3 倍」，亦即自95年7 月1
    日起，刑法分則編所定罰金之貨幣單位，由原來之銀元改為
    新臺幣，且94年1 月7 日刑法修正時，刑法分則編未修正之
    條文定有罰金者，自95年7 月1 日起，有關罰金之數額提高
    為30倍。而本件被告所犯刑法第339 條第1 項之詐欺取財罪
    ，有罰金刑之處罰，且自24年7 月1 日公布施行後，即未再
    修正，依增訂刑法施行法第1 之1 條之規定，其罰金以新臺
    幣為單位，數額應提高30倍。此與修正前之罰金以銀元為單
    位，適用罰金罰鍰提高標準條例之結果應提高10倍者，對被
    告而言，並無不利（新臺幣與銀元之比例為1 ：3 ，換算結
    果，亦為30倍），依修正後刑法第2 條第1 項前段之規定，
    自應適用修正前之規定，併予說明。又被告在簽帳單上偽造
    丙○○署押之行為，係偽造簽帳單文書之部分行為；又其偽
    造上開文書後復持以行使，偽造私文書之低度行為應為行使
    之高度行為所吸收，均不另論罪。
  (二)被告先後多次加重竊盜之犯行，時間緊接，方法相同，觸犯
    構成要件相同之罪名，顯係基於概括犯意反覆為之。被告行
    為後，刑法第56條連續犯之規定，業於94 年1月7 日修正公
    布刪除，並於95年7 月1 日施行，則被告之犯行，因行為後
    新法業已刪除連續犯之規定，此刪除雖非犯罪構成要件之變
    更，但顯已影響行為人刑罰之法律效果，自屬法律有變更，
    依新法第2 條第1 項規定，比較新、舊法之結果，仍應適用
    較有利被告之行為時法律即舊法論以連續犯（最高法院95年
    第8 次刑事庭會議決議參照）。是被告應論以連續犯，依修
    正前刑法第56條之規定以情節較重之毀壞安全設備加重竊盜
    一罪論（即起訴書附表編號4） ，並加重其刑。
  (三)再查被告行為後，於前述時間公布、施行之刑法，業已刪除
    第55條關於牽連犯之規定。本件被告所犯上開行使偽造私文
    書及詐欺取財2 罪間，具有牽連犯之關係，依修正前即行為
    時之規定，應從一重之行使偽造私文書罪處斷；依修正後之
    刑法既已刪除牽連犯之規定，則所犯上述各罪應依數罪併罰
    之規定分論併罰，比較新舊法之規定，修正後之規定並非較
    有利於被告，依刑法第2 條第1 項之規定，應適用行為時之
    法律，即適用修正前刑法第55條牽連犯之規定，從一重之行
    使偽造私文書罪處斷。
  (四)被告所犯上開連續加重竊盜及行使偽造私文書2 罪，犯意各
    別，所犯構成要件不同，應分論併罰。
  (五)爰審酌被告係因經濟拮据，適逢母親病危，亟需籌措醫藥費
    ，始罹本件犯行，及其竊取及詐騙之金額、犯罪之手段，及
    犯後均坦承犯行，深具悔意，已與被害人丁○○達成和解，
    且業將刷卡金額償還銀行（被害人乙○○、丙○○部分因表
    明無和解意願，故該部分未能達成和解），態度良好，並捐
    助財團法人佛教慈濟慈善事業基金會新臺幣5,000 元、財團
    法人臺灣兒童暨家庭扶助基金會新臺幣20,000元，善舉可嘉
    ，及其素行、生活狀況、智識程度等一切情狀，量處如主文
    所示之刑。又被告行為後，刑法第51條業於民國94年1 月7
    日修正公布，並於95年7 月1 日施行，修正前刑法第51條規
    定：「數罪併罰，分別宣告其罪之刑，依左列各款定其應執
    行者：」其中第5 款規定：「宣告多數有期徒刑者，於各刑
    中之最長期以上，各刑合併之刑期以下，定其刑期。但不得
    逾20年。」修正後刑法第51條第5 款規定：「宣告多數有期
    徒刑者，於各刑中之最長期以上，各刑合併之刑期以下，定
    其刑期。但不得逾30年。」，經比較結果，修正後刑法並非
    較有利於行為人，依修正後刑法第2 條第1 項前段之規定，
    仍應依修正前刑法，定其應執行之刑。
  (六)又按有關新舊法之比較，應就罪刑有關之共犯、未遂犯、想
    像競合犯、牽連犯、連續犯、結合犯，以及累犯加重、自首
    減輕暨其他法定加減原因（如身分加減）與加減例等一切情
    形，綜其全部罪刑之結果而為比較（最高法院95年第8 次刑
    事庭會議決議參照），是經本院綜合前述比較結果，認有關
    連續犯、牽連犯、定應執行刑部分，均應適用修正前刑法之
    規定。
  (七)末查被告前未曾因故意犯罪受有期徒刑以上刑之宣告，有臺
    灣高等法院被告前案紀錄表可參，本院參酌被告於犯後坦承
    罪行，態度良好，並與被害人丁○○達成和解，有和解書在
    卷可憑（見本院卷第18、19頁），被害人丁○○復表示宥恕
    之意，至被害人乙○○、丙○○部分，雖被告當庭致歉並表
    示欲和解之意，然未為其等所接受等情，認其經此偵審程序
    ，並經科刑判決，應能知所惕勵，當無再犯之虞，本院因認
    對其所宣告之刑以暫不執行為適當，爰併諭知緩刑4 年，以
    啟自新。又刑法第74條有關緩刑宣告之規定，雖於94年1 月
    7 日修正公布，並於95年7 月1 日施行，然因緩刑之條件並
    非針對行為而設，而係著重「裁判時」是否合於緩刑之要件
    ，自應直接適用修正後刑法第74條之規定（最高法院95年第
    8 次刑事庭會議決議參照），而無需與其他與罪刑有關之修
    正條文綜合比較，併此敘明。
  (八)又被告持以行使之偽造簽帳單2 張，因已交由特約商店留存
    ，並非被告所有，故不予宣告沒收；惟前開簽帳單上如附表
    所示偽造之「丙○○」署押各1 枚，係屬偽造之署押，不問
    是否為被告所有，應依刑法第219 條之規定宣告沒收。
三、據上論斷，應依刑事訴訟法第273 條之1 第1 項、第299 條
    第1 項前段、第310 條之2 、第454 條第2 項，修正後刑法
    第2 條第1 項、修正前刑法第56條、刑法第321 條第1 項第
    2 款、第216 條、第210 條、第339 條第1 項、修正前刑法
    第55條、第51條第5 款、修正後刑法第74條第1 項第1 款、
    刑法第219 條，罰金罰鍰提高標準條例第1 條前段，判決如
    主文。
四、如不服本判決，應於判決送達後10日內，向本院提出上訴狀
    。
本案經檢察官陳銘鋒到庭執行職務
中    華    民    國    95    年    7     月    12    日
                  刑事第二庭法  官
以上正本證明與原本無異。
                            書記官  陳玉瓊
中    華    民    國    95    年    7     月    12    日
附錄本判決論罪科刑依據之法條：
刑法第210條
  偽造、變造私文書，足以生損害於公眾或他人者，處 5 年以下
  有期徒刑。
刑法第216條
  行使第 210 條至第 215 條之文書者，依偽造、變造文書或登
  載不實事項或使登載不實事項之規定處斷。
刑法第321條第2款
  犯竊盜罪而有左列情形之一者，處 6 月以上、 5 年以下有期
  徒刑：
  2.毀越門扇、牆垣或其他安全設備而犯之者。
刑法第339條第1項
  意圖為自己或第三人不法之所有，以詐術使人將本人或第三人
  之物交付者，處5 年以下有期徒刑、拘役或科或併科1 千元以
  下罰金。
附表
┌──┬────┬────────┬────────┬────┬────┐
│編號│消費日期│商 店 代 號     │卡            號│金    額│偽造署押│
├──┼────┼────────┼────────┼────┼────┤
│ 1. │94.10.28│000000000000000 │0000000000000000│7,300元 │丙○○1 │
│    │        │                │                │        │枚      │
├──┼────┼────────┼────────┼────┼────┤
│ 2. │同上    │同上            │同上            │11,222元│同上    │
└──┴────┴────────┴────────┴────┴────┘


司法院資訊處製作；財團法人民間司法改革基金會備份。
